【裁判字號】    99,易,799
【裁判日期】    990409
【裁判案由】    竊盜
【裁判全文】
臺灣臺中地方法院刑事判決               99年度易字第799號
公  訴  人  臺灣臺中地方法院檢察署檢察官
被      告  甲○○
上列被告因竊盜案件，經檢察官提起公訴（99年度撤緩偵字第66
號），本院判決如下：
    主    文
甲○○共同攜帶兇器竊盜，處有期徒刑月，如易科罰金，以新
臺幣壹仟元折算壹日。
其餘被訴部分無罪。
    犯罪事實
一、甲○○與廖軒琦（已另為緩起訴處分確定）因缺錢花用，竟
    共同基於意圖為自己不法所有之犯意聯絡，於民國九十七年
    九月四日凌晨四時五十分（起訴書誤為凌晨四時三十分）許
    ，在臺中市○區○○街與學府路一四七巷附近探訪友人後，
    其二人即決議在該巷道週邊隨機挑選停放在路邊之車輛行竊
    ，由廖軒琦負責在現場把風，甲○○則負責破壞車輛車窗竊
    取車內之財物。適廖軒琦於該處附近拾得可供渠等行竊所用
    之棉質手套一雙及鐵鎚一把，並將該等物品交予甲○○，甲
    ○○即戴上該手套，持鐵鎚敲破丙○○所有，停放於該巷口
    附近之車牌號碼3972－NC號自用小客車右前車窗，再打開該
    車車門進入車內，竊得丙○○所有，置於車內副駕駛座前方
    置物箱內之MOTOROLA牌、SANYO牌、INNOSTREAM牌之行動電
    話各一支。嗣因附近擔任大樓保全人員之潘佳華查覺其二人
    形跡可疑，而報警處理，經警前往查看，始於臺中市○區○
    ○街五九之一號前查獲甲○○與廖軒琦，並扣得其等所竊得
    之上開行動電話三支（上開行動電話後均已發還所有人許家
    盛）及行竊所用之棉質手套一雙、鐵鎚一把，始由警進而查
    悉上情。
二、案經臺中市警察局第三分局報請臺灣臺中地方法院檢察署檢
    察官偵查起訴。
    理    由
壹、有罪部分：
  一、上開犯罪事實，業據被告甲○○於警詢、偵查中及本院訊
      問時均供認不諱，核與證人即被害人丙○○與證人即大樓
      保全人員潘佳華分別於警詢或偵查中指陳失竊之情節及所
      目擊之現場景況皆大致相符（見警卷第11頁至第14頁，偵
      字卷第20頁），並有贓物認領保管單與現場圖各一紙、員
      警查獲後所拍攝之現場與贓證物照片八張附卷（見警卷第
      28頁至第30頁、第32頁），暨供被告甲○○與同案被告廖
      軒琦共同為本件竊盜犯行所持用之棉質手套一雙、鐵鎚一
      把扣案可資佐證，足見被告甲○○所為上揭自白，確與客
      觀事實相符，堪予採認。是本件事證至臻明確，被告甲○
      ○竊盜犯行洵堪認定。
  二、按刑法之加重竊盜罪所謂之攜帶兇器，以客觀上具有隨時
      可能用以行兇之危險性為已足，至於竊盜犯主觀上有無以
      之行兇或反抗之意思，則非所問。本件被告甲○○與同案
      被告廖軒琦為前開竊盜犯行，係以拾得之質地堅硬之鐵鎚
      一支為之，在客觀上對他人生命、身體、安全已足構成危
      害、威脅甚明，是核被告甲○○所為，係犯刑法第三百二
      十一條第一項第三款之攜帶兇器竊盜罪。被告甲○○與同
      案被告廖軒琦就前揭竊盜犯行，彼此間皆有犯意聯絡及行
      為分擔，渠等既共同實行犯罪之行為，咸應論以共同正犯
      。另被告甲○○於本件所竊得之行動電話三支，價值未臻
      至鉅；且該等行動電話，業已由被害人丙○○領回，亦有
      前開贓物認領保管單附卷可憑，是被告犯罪所肇致之具體
      損害尚非鉅大，被害人甚且於警詢中即表示不願提出告訴
      ；本院綜合前揭情況，認本件犯罪情狀顯可憫恕，縱科以
      刑法加重竊盜罪之最低度刑即有期徒刑六月，仍嫌過重，
      爰依刑法第五十九條之規定，酌量減輕其刑。
  三、爰審酌被告甲○○之智識程度，其不思端正品行，竟囿於
      貪念而夥同同案被告廖軒琦竊取財物，侵害他人之財產權
      益；且被告甲○○體無殘缺，竟不思循正當管道獲取生活
      所需，反起意行竊，亦缺乏對他人財產權應予尊重之觀念
      ；惟衡酌被告甲○○於犯後始終坦承犯行，犯罪後態度尚
      稱良好等一切情狀，量處如主文所示之刑，並諭知易科罰
      金之折算標準。至被告甲○○與共犯廖軒琦觸犯前揭加重
      竊盜犯行使所使用之鐵鎚一把及棉質手套一雙，雖係被告
      甲○○於行竊之時所穿戴及持以作為本案犯罪所用之物，
      然被告甲○○已詳述該等物品係共犯廖軒琦所拾獲，且復
      無其他具體事證證明係屬被告甲○○或共犯廖軒琦所有，
      核與刑法沒收要件即有未符，爰不併為沒收之諭知，亦附
      此敘明。
貳、無罪部分：
  一、公訴意旨另謂：被告甲○○與同案被告廖軒琦另於前揭竊
      得車牌號碼3972－NC號自用小客車車內之行動電話後未幾
      ，亦在前揭巷道附近，由同案被告廖軒琦在現場把風，被
      告甲○○則戴上同案被告廖軒琦所交付之前揭棉質手套一
      雙，持用同案被告廖軒琦所併同交付之鐵鎚一把，擊破被
      害人高九齡所有，停放於該處之車牌號碼RF－4111號自用
      小客車左前車窗，企圖進入車內行竊，惟因該車車門無法
      開啟，故於尚未得手之際，其二人即行作罷，因認被告此
      部分所為另涉有刑法第三百二十一條第二項、第一項第三
      款之攜帶兇器加重竊盜未遂罪嫌等語。
  二、按犯罪事實應依證據認定之，無證據不得認定犯罪事實。
      又不能證明被告犯罪者，應諭知無罪之判決，刑事訴訟法
      第一百五十四條第二項、第三百零一條第一項分別定有明
      文。又事實之認定，應憑證據，如未能發現相當證據，或
      證據不足以證明，自不能以推測或擬制之方法，為裁判基
      礎（最高法院四十年台上字第八六號判例參照）。
  三、本件檢察官認被告甲○○涉有此部分加重竊盜未遂犯行，
      無非係以該等犯罪事實，業經證人即目擊者潘佳華及證人
      即車牌號碼RF－4111號自用小客車所有人高九齡指述綦詳
      ，復有同案被告廖軒琦於警詢及偵查中之供述，暨被告甲
      ○○於警詢與偵查中亦自承其與同案被告廖軒琦於當時確
      係為竊取該車牌號碼RF－4111號自用小客車車內之財物，
      始由其以同案被告廖軒琦交付之鐵鎚破壞該車車窗，惟因
      該車車門無法開啟，才轉向竊取亦停放在該車附近之車牌
      號碼3972－NC號自用小車輛等語。
  四、按刑法上之未遂犯，必須已著手於犯罪行為之實行而不遂
      ，始能成立，此在刑法第二十五條第一項規定甚明。同法
      第三百二十一條之竊盜罪，為第三百二十條之加重條文，
      自係以竊取他人之物為其犯罪行為之實行，至該條第一項
      各款所列情形，不過為犯竊盜罪之加重條件，如僅著手於
      該項加重條件之行為而未著手搜取財物，仍不能以本條之
      竊盜未遂論，至竊盜之預備行為，刑法對於預備盜竊並無
      處罰明文，亦難令負何種罪責。查證人即目擊者潘佳華於
      警詢時係證稱：伊於案發當時，發現有可疑聲音，覺得有
      異狀，前往查看後，發現有人在案發現場附近鬼鬼祟祟，
      伊才撥打電話至正義派出所，‧‧‧當警察人員到達後，
      伊與警方人員一同前往勘查，發現有人（廖軒琦）在學府
      路一四七巷與新華街口把風，而有一人（甲○○）正在偷
      竊自小客車車號3972－NC車內之財物等語（見警卷第13頁
      至第14頁），則依證人潘佳華上開所言，至多僅得證明被
      告甲○○與同案被告廖軒琦有竊取車牌號碼3972－NC號自
      用小客車車內財物之情形，尚無從遽予論斷被告甲○○與
      同案被告廖軒琦有著手搜尋欲行竊車牌號碼RF－4111號自
      用小客車車內物品之犯罪事實。且查，依被告甲○○於警
      詢及偵查中均僅供稱：伊有戴手套，並利用鐵槌敲破自小
      客車牌號碼RF－4111號自用小客車左邊前車窗，但是因為
      車門無法打開，所以就沒有偷那部車；伊就再去敲破車牌
      號碼3972－NC自用小客車之右前方車窗搜尋財物行竊等語
      （見警卷第6頁，偵字卷第9頁）。而同案被告廖軒琦於偵
      查中亦僅供稱：敲破第一部車沒有進去偷，伊就在旁邊看
      甲○○偷，敲第二部車有成功，從裡面偷三支手機等語（
      見偵字卷第9頁）。復觀以員警拍攝車牌號碼RF－4111號
      自用小客車之車損照片，顯示該車左前車窗玻璃中間偏右
      下角靠近車門把手處，確實有一長約二十五公分、寬約二
      十公分，而可供一般成人伸手進入之破損，是被告甲○○
      供稱其欲以鐵槌破壞車窗玻璃，復伸手進入車內開啟車門
      方式行竊等語尚非子虛；惟於無法開啟車門，且天色昏暗
      之夜間，被告甲○○似難僅憑藉該破損處而得以伸手觸及
      方式搜尋車內駕駛座旁之空間，且據被害人高九齡於警詢
      中亦證稱該RF－4111號自用小客車確實僅有左側玻璃窗遭
      破壞，而無其他財物遭竊云云（見警店16頁），是依前揭
      被告甲○○之自白、同案被告廖軒琦之供述、被害人之證
      稱，暨員警拍攝之車損照片顯示，被告甲○○應僅係為圖
      行竊車牌號碼RF－4111號自用小客車車內財物，而以鐵鎚
      敲破RF－4111號自用小客車左側車窗玻璃之方式，預備行
      竊；然因無法順利開啟車門而無從進入被害人所有之前揭
      自用小客車內搜尋財物，因而放棄行竊該部車輛，則被告
      甲○○僅以鐵鎚破壞該車車窗玻璃之行為，尚未著手搜尋
      財物，被告甲○○之行為，僅係竊盜之預備行為，其既未
      著手於竊盜，刑法又無處罰預備竊盜之行為，自與攜帶兇
      器竊盜未遂罪之構成要件不相符合，公訴人遽認被告甲○
      ○此部分所為係涉犯刑法攜帶兇器竊盜未遂罪嫌，尚嫌速
      斷。
  五、綜此，依據現有事證，僅足以認定被告甲○○與同案被告
      廖軒琦確係預備行竊前揭RF－4111號自用小客車車內財物
      之事實，尚不足以認定渠等有何攜帶兇器著手搜尋該車輛
      車內財物而行竊未遂之犯行；此外，復查無其他積極證據
      足資證明被告甲○○與同案被告廖軒琦有何公訴人所指攜
      帶兇器竊盜未遂之犯罪，本件渠等此部分犯罪應屬不能證
      明，揆諸前揭說明，本院自應依法就此部分被告甲○○被
      訴攜帶兇器竊盜未遂罪行部分，另為無罪判決之諭知。至
      被告上開破壞車牌號碼RF－4111號自用小客車左前車窗之
      行為可能涉犯毀損罪嫌部分，因本件起訴書所載被告攜帶
      兇器竊盜未遂部分之犯罪事實，已經本院實質審理，並為
      無罪判決之諭知，業見前述，而刑事訴訟法第三百條固明
      文規定有罪之判決得就起訴之犯罪事實變更檢察官所引應
      適用之法條，以期訴訟之便捷，但為兼顧被告之防禦權以
      求程序之公平，並符合彈劾主義不告不理之旨意，自須於
      公訴事實之同一性範圍內，始得自由認事用法。由於犯罪
      實乃侵害法益之行為，犯罪事實自屬侵害性之社會事實，
      亦即刑法加以定型化之構成要件事實，故此所謂「同一性
      」，應以侵害性行為之內容是否雷同，犯罪構成要件是否
      具有共通性（即共同概念）為準，若二罪名之構成要件具
      有相當程度之合而無罪質之差異時，始可謂具有同一性
      。本件起訴書所載此部分「竊盜未遂罪」之犯罪事實，係
      擬以不法手段占有領得財物，與「毀損罪」犯罪事實，並
      不需有以所有人自居之不法所有意圖不同，渠等之主觀要
      件既有差別，雖同以他人之財物為客體，且同為侵害財產
      法益之犯罪，仍不得逕認罪質並無差異而具有同一性，是
      則被告甲○○此部分所另涉之刑法毀損罪犯嫌，基於不告
      不理原則，本院自無從就該部分犯罪事實為程序或進而為
      實質之審理，此部分應由檢察官另為適法之處置，亦併此
      敘明之。
據上論斷，應依刑事訴訟法第二百九十九條第一項前段、第三百
零一條第一項，刑法第二十八條、第三百二十一條第一項第三款
、第五十九條、第四十一條第一項前段，判決如主文。
本案經檢察官乙○○到庭執行職務。
中    華    民    國    99    年    4     月    9     日
                  刑事第三庭  法  官  陳思成
以上正本證明與原本無異。
如不服本判決應於收受判決後10日內向本院提出上訴書狀，並應
敘述具體理由；其未敘述上訴理由者，應於上訴期間屆滿後20日
內向本院補提理由書（均須按他造當事人之人數附繕本）「切勿
逕送上級法院」。
                              書記官  江婉君
中    華    民    國    99    年    4     月    9     日
附錄論罪科刑法條
刑法第三百二十一條第一項第三款
犯竊盜罪而有左列情形之一者，處六月以上、五年以下有期徒刑
：
三、攜帶兇器而犯之者。

司法院資訊處製作；財團法人民間司法改革基金會備份。
